【裁判字號】    94,訴,1610
【裁判日期】    950505
【裁判案由】    侵權行為損害賠償
【裁判全文】
臺灣板橋地方法院民事判決              94年度訴字第1610號
原      告  甲○○
                        號5樓.
            乙○○
                        樓-8.
前列二人共同
訴訟代理人  尤榮福律師
被      告  簡伯安
訴訟代理人  丙○○
上列當事人間請求侵權行為損害賠償事件，經本院於民國95年4
月21日言詞辯論終結，判決如下：
    主  文
被告應給付原告乙○○新台幣壹拾壹萬柒仟伍佰貳拾元、原告
甲○○新台幣伍萬肆仟零拾元，及均自民國九十四年十一月四
日起至清償日止，按年息百分之五計算之利息。
原告其餘之訴駁回。
訴訟費用由原告甲○○負擔十分之三、原告乙○○負擔十分之五
，餘由被告負擔。
    事實及理由
一、原告起訴主張：
    (一)原告甲○○於民國94年5 月25日晚上9 時許，與訴外人黃
      文華一同前往輔仁大學籃球場打籃球，並於當日晚上11時
      許於籃球場邊觀看同學即原告乙○○與被告進行3 對3 鬥
      牛球賽。球賽進行中被告不知何故突對原告甲○○大聲咆
      嘯，神情暴怒，原告乙○○見其情緒失控，為避卻衝突遂
      下場休息，詎料被告仍未罷休，竟不顧同學阻擋，箭步衝
      向原告乙○○，並以拳頭攻擊其臉部，致使其門牙當場掉
      落，血流滿面，被告仍出言恐嚇，並作繼續攻擊狀，原告
      甲○○遂出言喝止，被告竟反衝向原告甲○○，亦以拳頭
      攻擊其臉部，致使原告甲○○亦受創。嗣原告2 人均由家
      人或同學送至長庚紀念醫院林口分院急診，經診斷，原告
      甲○○受有右側上下眼瞼撕裂傷，右側眼球銼傷，原告乙
      ○○受有上顎右側正中門齒脫落、上顎右側側門齒脫位、
      上顎右側正中門齒及側門齒區頰側及舌側齒槽骨斷裂及牙
      齦撕裂傷之傷害，爰依民法第184 條第1 項前段、第193
      條、第195 條第1 項前段之規定，請求被告賠償。
    (二)原告乙○○所受損害合計為517,523元：
      1.增加生活上需要部分：因原告受有門齒脫落、移位暨牙
        齦撕裂傷等傷害，除需施以牙齒復位暨固定外，更須回
        診追蹤治療，共計支出醫療費用2,978 元。又原告乙○
        ○術後，生活起居仍有諸多不便，須由家人協助照料，
        而住所位於屏東，因往返醫院所衍生之交通費用共為
        14,120。又原告乙○○購買相關醫療用品，支出445 元
        。此部分合計17,543元。
      2.非財產上之損害部分：原告乙○○為品行優良學生，所
        從事之運動皆屬正當休閒，突遭此事，短期內恐對團體
        球類運動或人群之互動產生恐懼而卻步，又其所受傷害
        非輕，雖施以手術尚得保全，惟亦遺留有咀嚼能力上之
        傷害及造成長時間飲食之不便，爰請求賠償500,000 元
        。
    (三)原告甲○○所受損害合計為304,030元：
      1.增加生活上之需要部分：因原告甲○○受有眼瞼撕裂傷
        及眼球銼傷，經施眼瞼裂傷縫合手術及日後回診，共支
        出醫療費用共計2,280 元。另原告甲○○因至醫院急診
        手術暨相關門診往來交通所需之費用共計1,750 元。此
        部分合計4,030元。
      2.非財產上之損害部分：原告甲○○本係循規蹈矩之學生
        ，於從事正當健康之運動時，突遭被告莫名之攻擊成傷
        ，除對日後從事諸如此類須與多數人互動之運動時，心
        理上已產生莫名之恐懼與不安外，其臉部外傷暨眼膜之
        受損，對時值美好年華之原告而言，均造成其心理上一
        定程度之戕害。爰請求被告賠償300,000元。
    並聲明：(一)被告應給付原告乙○○517,523 元，及自起訴狀
    繕本送達翌日起至清償日止按年息百分之五計算之利息。(二)
    被告應給付原告甲○○304,030 元，及自起訴狀繕本送達翌
    日起至清償日止按年息百分之五計算之利息。
二、被告則以：
    (一)被告原為輔仁大學之學生，於即將畢業前之94年5 月間，
      由於接近期末考，為舒解壓力，於94年5 月25日晚上10時
      50分許，在位於台北縣新莊市○○路510 號輔仁大學籃球
      場打球時，遇到原告乙○○，被告與原告乙○○先前完全
      不認識，雙方在打球時，因原告乙○○身型之弱勢（被告
      較壯，也比他高一個頭），打球過程中卻故意蘋蘋與原告
      擦撞，且小動作不斷，例如為阻止被告上籃得分，故意推
      被告（此為籃球場上之禁忌）、以及為抄球而故意打被告
      手，或用手肘推被告的腰等，且就在被告投籃時，為阻止
      被告得分而蓋球，卻一巴掌打到被告臉上，且就被告之質
      問，卻無任何道歉，被告被其激怒，乃向他揮了一拳，被
      告被隊友架開時，原告甲○○則在現場對被告漫罵，被告
      出言要對方停止漫罵，對方仍未停止，被告在氣頭上受不
      住其漫罵，才掙開隊友，也向他揮了一拳。被告嗣後對自
      己之行為深感後悔，因為此行為造成母親之擔心、害怕，
      且遭學校記兩次大過，差一點無法畢業。本件事後，原告
      母親帶領被告向原告及其家人倒歉，並透過學校多次協商
      ，希望與原告達成和解，惟因原告家長均拒絕協商，且請
      求之金額非被告及被告家庭可以負擔。故均無法達成和解
      。惟發生此事件，與原告之小動作行為及言語挑釁，原告
      亦應負擔部分責任。
    (二)本件原告請求之損害賠償金額，就增加生活上支出部分，
      被告並不爭執，也願意負擔。若屬因本件傷害所發生之必
      要及合理之支出，原告亦無意見。但就精神慰撫金部分，
      本件兩造在打球時，原告之挑釁行為而造雙方衝突，且均
      只受輕傷，竟請求300,000 元及500,000 元之鉅額，顯屬
      過高，被告實無法認同。
    並聲明：請求駁回原告之訴。
三、查原告主張於94年5 月25日晚上11時許，在輔仁大學籃球場
    ，遭被告以拳頭攻擊原告乙○○臉部，致使原告乙○○門牙
    當場掉落，原告甲○○遂出言喝止，被告竟反衝向原告甲○
    ○，亦以拳頭攻擊其臉部，致使原告甲○○亦受創。嗣原告
    2 人送至長庚紀念醫院林口分院急診，經診斷，原告甲○○
    受有右側上下眼瞼撕裂傷，右側眼球銼傷，原告乙○○受有
    上顎右側正中門齒脫落、上顎右側側門齒脫位、上顎右側正
    中門齒及側門齒區頰側及舌側齒槽骨斷裂及牙齦撕裂傷之傷
    害之事實，業據提出診斷證明書之影本2 份附於本院卷第8-
    9 頁為證，並為被告所不爭執，堪信為真實。
四、按因故意或過失，不法侵害他人之權利者，負損害賠償責任
    。故意以背於善良風俗之方法，加損害於他人者亦同。又不
    法侵害他人之身體或健康者，對於被害人因此喪失或減少勞
    動能力或增加生活上之需要時，應負損害賠償責任。再按不
    法侵害他人之身體、健康、名譽、自由、信用、隱私、貞操
    ，或不法侵害其他人格法益而情節重大者，被害人雖非財產
    上之損害，亦得請求賠償相當之金額。其名譽被侵害者，並
    得請求回復名譽之適當處分。民法第184 條第1 項、第193
    條第1 項、第195 條第1 項定有明文。查被告因過失不法侵
    害原告之身體，從而，原告依上開規定請求被告賠償，即屬
    有據。茲就原告請求賠償之損害，審究如下：
    (一)就增加生活上之需要部分：
      原告乙○○主張其因被告之傷害行為有增加支出醫療費用
      2,978 、交通費用14,120元、醫療用品費用445 元，原告
      甲○○主張其有出醫療費用2,280 元、交通費用1,750 元
      ，均屬必要費用等情，業據分別提出收據之影本25紙、11
      紙附於本院卷第11-16 頁、第17-21 頁可稽，並為被告所
      不爭執，且同意賠償（見本院94年11月18日言詞辯論筆錄
      ），則原告乙○○、甲○○分別請求被告賠償17,523元（
      原告乙○○此部分得請求賠償之金額應為17,543元，但其
      僅請求17,523元）、4,030 元，即應准許。
    (二)精神慰撫金部分：按慰撫金之多寡，應斟酌雙方之身分、
      地位、資力與加害之程度及其他各種情形核定相當之數額
      ，其金額是否相當，自應依實際加害情形與被害人所受之
      痛苦及雙方之身分、地位、經濟狀況等關係決定之。查原
      告甲○○係68年8 月20日出生，原告乙○○係73年9 月1
      日出生，於本件侵權行為發生時年各25歲、20歲，均大學
      肄業，名下無恆產，業據原告陳明，並有稅務電子閘門財
      產所得調件明細表1 份附於本院卷第50-52 頁可憑。被告
      係70年11月11日出生，為本件侵權行為時年23歲，此有個
      人基本資料查詢結果1 份在卷可憑，名下無恆產，亦有稅
      務電子閘門財產所得調件明細表1 份在卷可憑。本院審酌
      上開兩造之年齡、教育程度、社會地位、資力等情形，並
      原告所受傷害情形，被告迄未與原告達成和解等情，認原
      告乙○○、甲○○各請求非財產上損害賠償500,000 元、
      300,000 元，猶屬過高，應以原告乙○○100,000 元、原
      告甲○○50,000元為適當。
    (三)綜上，原告乙○○得請求賠償之金額應為117,523 元（
      17,523 +100,000=117,523）， 原告甲○○為54,030元（
      4,030 + 50,000=54,030） 。
五、從而，原告依上開民法侵權行為之規定，請求被告賠償，原
    告乙○○在117,523 元，原告甲○○在54,030元，及均自94
    年11月4 日（即起訴狀繕本送達翌日）起至清償日止，按年
    息百分之五計算之利息之範圍內，為有理由，應予准許。逾
    此範圍之請求，為無理由，不應准許。
六、結論：原告之訴為一部有理由、一部無理由，依民事訴訟法
    第79條但書，第85條第1 項但書、第78條，判決如主文。
中    華    民    國    95    年    5     月    5     日
                  民事第三庭    法  官  陳麗玲
以上正本係照原本作成
如對本判決上訴，須於判決送達後20日內向本院提出上訴狀
中    華    民    國    95    年    5     月    5     日
                            書記官  陳玉心


司法院資訊處製作；財團法人民間司法改革基金會備份。
